---
title: "Matheus3031"
author: "Matheus Freitas Martins"
date: "17/08/2021"
output:
  html_document: default
  pdf_document: default
---

```{r setup, include=FALSE}
knitr::opts_chunk$set(echo = TRUE)
```

## Relatório de Estatística Básica

Considere as medidas de temperatura de três cidades ao longo de 200 dias. Conforme apresentado abaixo:

```{r}
set.seed(3031)#Acrescentar a matrícula como semente
#Dataframe com as medidas de temperatura das três cidades
df <- data.frame(x1=rnorm(200,30,10),
                 x2=rnorm(200,15,5),
                 x3=rnorm(200,0,15))
```

Observem que temos `r ncol(df)` colunas, cada coluna representa as temperaturas de uma cidade.

## Cálculo da média, mediana, variância, desvio padrão, coeficiente de variação e quartis para as 3 cidades.

## Cidade 1
```{r}
mean(df$x1)#calculando a média
median(df$x1)#calculando a mediana
var(df$x1)#calculando a variancia 
sd(df$x1)#calculando o desvio padrão 
sd(df$x1)/mean(df$x1) #calculando o coeficiente de variação
quantile(df$x1, probs = 0.25)#Quartis 1
quantile(df$x1, probs = 0.50)#Quartis 2 
quantile(df$x1, probs = 0.75)#Quartis 3 
```

Observando a média e a mediana da primeira cidade, pode-se afirmar que nos 200 dias observados a temperatura média ficou aproximadamente em torno de 30ºC. Como os valores da média e mediana foram próximos este condiz com essas observações.

Olhando para o desvio padrão (9,17) podemos afirmar que a menor temperatura foi de aproximadamente 21ºC e a máxima foi de 39ºC.

Por meio dos quartis, nota-se que nos primeiros dias apresentou-se uma baixa temperatura (23,5ºC), o que possivelmente indica um clima de inverno. Por outro lado, na metade dos dias houve um significativo aumento da temperatura (30,25ºC), o que aponta a chegada da temporada de privamera. Ademais, os últimos dias observados apresentam uma grande alta na temperatura (36,19ºC), permitindo concluir que estava na temporada de verão.

## Cidade 2
```{r}
mean(df$x2)#calculando a média
median(df$x2)#calculando a mediana
var(df$x2)#calculando a variancia 
sd(df$x2)#calculando o desvio padrão 
sd(df$x2)/mean(df$x2) #calculando o coeficiente de variação
quantile(df$x2, probs = 0.25)#Quartis 1
quantile(df$x2, probs = 0.50)#Quartis 2 
quantile(df$x2, probs = 0.75)#Quartis 3 
```

Observando a média e a mediana da segunda cidade, pode-se afirmar que nos 200 dias observados a temperatura média ficou aproximadamente em torno de 14ºC. Como os valores da média e mediana foram próximos este condiz com essas observações.

Olhando para o desvio padrão (4,9) podemos afirmar que a menor temperatura foi de aproximadamente 10ºC e a máxima foi de 19,8ºC.

Por meio dos quartis, nota-se que nos primeiros dias apresentou-se uma baixa temperatura (11,7ºC), o que possivelmente indica um clima de inverno. Por outro lado, na metade dos dias houve um significativo aumento da temperatura (14,7ºC), o que aponta a chegada da temporada de privamera. Ademais, os últimos dias observados apresentam uma pequena alta na temperatura (18,68º), permitindo concluir a chegada gradativa da temporada de verão.

## Cidade 3
```{r}
mean(df$x3)#calculando a média
median(df$x3)#calculando a mediana
var(df$x3)#calculando a variancia 
sd(df$x3)#calculando o desvio padrão 
sd(df$x3)/mean(df$x3) #calculando o coeficiente de variação
quantile(df$x3, probs = 0.25)#Quartis 1 
quantile(df$x3, probs = 0.50)#Quartis 2
quantile(df$x3, probs = 0.75)#Quartis 3 
```

Como a média é sensível a valores extremos, no caso da cidade 3, o valor que melhor descreve a temperatura média observada nos 200 dias é a mediana que é de 1,45ºC

Olhando para o desvio padrão (16,4) podemos afirmar que a menor temperatura foi de aproximadamente -16,61ºC e a máxima foi de 16,21ºC.

Por meio dos quartis, nota-se que nos primeiros dias apresentou-se uma temperatura negativa (-10,4ºC), o que possivelmente indica um rigoroso clima de inverno. Por outro lado, na metade dos dias houve um significativo aumento da temperatura (1,45ºC), o que aponta a chegada da temporada de privamera. Ademais, os últimos dias observados apresentam uma pequena alta na temperatura (10,68º), permitindo concluir a chegada gradativa da temporada de verão.

Por fim, com os dados obtidos até aqui conclui-se que houve uma maior variabilidade nas temperaturas da terceira cidade, sendo ela de 58%.

## Histograma da cidade 1
```{r}
hist(df$x1, main = "Histograma da Cidade 1", xlab = "Temperatura", col="red")
```

Conforme observado anteriormente com os cálculos da cidade 1, pode-se constatar realmente uma grande predominância de temperaturas que giram em torno de 20ºC, 30ºC e 40ºC. Sendo esta considerada a cidade mais quente na maior parte dos dias.

## Histograma da cidade 2
```{r}
hist(df$x2, main = "Histograma da Cidade 2", xlab = "Temperatura", col="green")
```

Conforme observado anteriormente com os cálculos da cidade 2, pode-se constatar realmente uma grande predominância de temperaturas que giram em torno de 10ºC, 15ºC e 20ºC. Sendo esta a cidade com o clima mais moderado.

## Histograma da cidade 3
```{r}
hist(df$x3, main = "Histograma da Cidade 3", xlab = "Temperatura", col="blue")
```

Conforme observado anteriormente com os cálculos da cidade 3, é notável de que se trata de uma cidade relativamente mais fria do que as demais na maior parte dos dias, possuindo uma maior frequência que gira em torno de 0ºC a 10ºC, e nota-se também que possui uma maior variabilidade em relação as temperaturas.

## Boxplot da cidade 1
```{r}
boxplot(df$x1, col="red")

```

Observando o respectivo boxplot da cidade 1, é visto que existe um outlier de temperatura elevada. Além disso, vale dizer que os dados observados estão mais condensados aproximadamente entre 37º e 23ºC

## Boxplot da cidade 2 
```{r}
boxplot(df$x2, col="green")
```

Observando o respectivo boxplot da cidade 2, é visto que existe um outlier de temperatura inferior. Além disso, vale dizer que os dados observados estão mais condensados aproximadamente entre 18º e 13ºC

## Boxplot da cidade 3
```{r}
boxplot(df$x3, col="blue")
```

Observando o respectivo boxplot da cidade 3, é visto que existe um outlier de temperatura inferior. Além disso, vale dizer que os dados observados estão mais condensados aproximadamente entre -10º e 15ºC

## Assimetria dos dados

Se o coeficiente de assimetria for **maior do que zero**, indica que a maioria dos valores está concentrado no lado esquerdo do gráfico.

Se o coeficiente de assimetria for **igual ou próximo de zero**, indica que os dados são normalmente distribuídos.

Se o coeficiente de assimetria for **menor do que zero**, indica que a maioria dos valores está concentrado no lado direito do gráfico.


**Cidade 1**
```{r}
library(moments) #utilizando a biblioteca "moments"
skewness(df$x1) #Assimetria dos dados da cidade 1
```

Observando o valor resultante da função skewness e o histograma da cidade 1 é possível observar que a maioria dos valores está concentrada do lado esquerdo do gráfico. 

**Cidade 2**
```{r}
library(moments) #utilizando a biblioteca "moments"
skewness(df$x2) #Assimetria dos dados da cidade 2
```

Observando o valor resultante da função skewness e o histograma da cidade 2 é possível observar que a maioria dos valores está concentrada ao lado direito.

**Cidade 3**
```{r}
library(moments) #utilizando a biblioteca "moments"
skewness(df$x3) #Assimetria dos dados da cidade 3
```

Observando o valor resultante da função skewness e o histograma da cidade 3 é possível observar que a maioria dos valores está concentrada ao lado direito.

