---
title: "Relatório de Medidas de Posição"
author: "Matheus Freitas Martins"
date: "05/08/2021"
output: pdf_document
---

```{r setup, include=FALSE}
knitr::opts_chunk$set(echo = TRUE)
```

## Relatório de Medidas de Posição    
Atalho chunk (CTRL + ALT+ I)

Considere a seguinte variável aleatória:

```{r}
x <- c(1, 5, 8, 10, 17, 19, 20, 20, 21, 21, 21, 23, 24, 25, 27, 29)
```

Observem o código para calcular a média:

```{r}
mean(x)
```

agora, considere o seguinte vetor aleatório abaixo, obtido a partir da seleção de 11 valores aleatórios, com reposição, entre os números 1 e 22:

```{r}
(x <- sample(22, 11, replace = T))
```
Caso, queiramos, utilizar um único sorteio aleatório, podemos considerar uma função chamada de semente.

```{r}
set.seed(1) #Semente para fixar o sorteio
(x <- sample(22, 11, replace = T)) #Sorteio de 11 números entre os números 1 e 22
```
Vamos calcular a mediana e a moda. Para calcular a mediana, sabemos que é necessária a ordenação dos dados, assim, temos: 

```{r}
sort(x, decreasing = F)
```
Assim, fica fácil observar que a mediana é o número

```{r}
median(x)
```
Para calcular a moda, não temos no R uma função raiz, precisamos criar essa função, vamos utilizar a função dada aqui [clique aqui](https://www.google.com/)

Veja a mesma abaixo: 

```{r}
#Create the function.
getmode <- function(v) {
  uniqv <- unique(v)
  uniqv[which.max(tabulate(match(v,uniqv)))]
}
```
uniqv

Com essa função, é possível obter a moda de um vetor:

```{r}
getmode(x)
```
Notem o seguinte, se o vetor for bimodal ou multimodal, a função anterior, não consegue reconhecer mais do que uma moda e portanto ficará obsoleta!




